【裁判字號】    98,審事聲,70
【裁判日期】    980921
【裁判案由】    返還提存物
【裁判全文】
臺灣臺北地方法院民事裁定            98年度審事聲字第70號
異  議  人  五一六八有限公司
法定代理人  丁○○
相  對  人  康達國際廣告有限公司
法定代理人  己○○
            甲○○
            丙○○
            乙○○
            戊○○
上列當事人間聲請返還提存物事件，異議人對於本院民國98年3
月16日所為之97年度審司聲字第159號裁定提起異議，本院裁定
如下：
    主  文
原裁定廢棄。
本院九十四年度存字第四八九號提存事件異議人所提存之擔保金
新臺幣貳拾貳萬零伍佰元准予發還。
    理  由
一、按公司因解散，其權利能力即受限制，而縮小在清算範圍內
    ，此觀公司法第25條規定自明。又解散之公司，除因合併、
    破產而解散者外，應行清算，同法第24條定有明文，公司經
    中央主管機關撤銷或廢止登記者，準用之。再同法第113條
    準用同法第79條規定：「公司之清算，以全體股東為清算人
    。但本法或章程另有規定或經股東決議，另選清算人者，不
    在此限。」，而公司之清算人，在執行職務範圍內，為公司
    之負責人，同法第8條第2項復有明文。故有限公司未經選任
    清算人時，以其全體股東為法定清算人。經查，相對人康達
    國際廣告有限公司經臺北市政府於民國95年9月28日廢止登
    記，此有該公司基本資料查詢可稽，依上開說明，相對人即
    應行清算。惟相對人並未進行清算程序，復有本院民事紀錄
    科查詢表足參，是以本件應以全體股東己○○、甲○○、丙
    ○○、乙○○、戊○○為清算人，並為相對人之法定代理人
    ，先予敘明。
二、次按訴訟終結後，供擔保人證明已定20日以上之期間，催告
    受擔保利益人行使權利而不行使者，法院應依供擔保人之聲
    請，以裁定命返還其提存物，民事訴訟法第104條第1項第3
    款前段定有明文。前開規定，於其他依法令供訴訟上之擔保
    者準用之，並為同法第106條所規定。又同法第104條第1項
    第2款所謂之訴訟終結，固應包括撤銷假扣押或假處分裁定
    及執行程序終結在內，惟保全程序之執行具有緊急性，須迅
    速實施始符保全之旨，故強制執行法第132條第3項規定債權
    人收受假扣押或假處分裁定後已逾30日者不得聲請執行。是
    以假扣押或假處分之供擔保人如於收受假扣押或假處分裁定
    已逾上開期間而未聲請執行時，該裁定即喪失執行名義之效
    力，供擔保人既不得再以該裁定為執行名義聲請執行，自難
    以其尚未聲請撤銷假扣押或假處分裁定，即謂其不得依民事
    訴訟法106條準用同法第104條第1項第3款規定定期催告受擔
    保利益人行使權利（最高法院92年度台抗字第379號裁定意
    旨參照）。
三、本件異議意旨略以：伊與相對人間確認支票債權不存在事件
    ，業遵本院94年度裁全字第779號民事裁定，提供新臺幣（
    下同）220,500元為擔保金，並以本院94年度存字第489號辦
    理提存在案。嗣相對人雖於本案訴訟終結後經主管機關廢止
    登記，惟有限公司之清算人有數人時，如未推定一人或數人
    代表公司者，各清算人均有對第三人代表公司之權，本院95
    年度聲字第559號通知相對人行使權利通知之裁定即無對相
    對人全體股東送達之必要。況伊事後已聲請撤銷假處分執行
    及假處分裁定，並聲請對其餘股東公示送達，並為國內外版
    報紙之刊登，應已合法通知相對人行使權利，原裁定以伊僅
    對相對人董事己○○送達，尚非合法，並不符合返還擔保金
    之要件，而駁回伊返還提存物之聲請，顯有未當，應予廢棄
    等語。
四、經查：
  (一)異議人主張其為保全對相對人支票返還請求權，前聲請假處
    分執行，於確認支票債權不存在民事事件判決後，聲請本院
    通知相對人行使權利，嗣再聲請撤回假處分執行及撤銷假處
    分裁定等事實，業據本院調取94年度裁全字第779號假處分
    裁定、94年度存字第489號提存事件、94年度執全字第343號
    、94年度北簡字第25675號確認支票債權不存在民事事件、
    96年度全聲字第284號撤銷假處分裁定、95年度聲字第559號
    行使權利卷宗查明屬實，堪信為真實。
  (二)本院於95年2月23日以95年度聲字第559號裁定通知相對人於
    一定期間內行使權利，且經異議人於95年8月22日將裁定登
    載於國內版新聞紙，固有公示送達證書附於前開行使權利卷
    宗可稽，惟依前開卷附戶籍謄本所示，相對人之原法定代理
    人己○○於93年10月5日即出境，並於93年10月21日辦理戶
    籍之遷出登記，依民事訴訟法第149條規定，自應以於外國
    為公示送達之方式對相對人而為送達。然異議人未將裁定登
    載於國外版新聞紙之前，相對人即於95年9月28日遭臺北市
    政府廢止登記，依公司法第79條第1項及民事訴訟法第127條
    第1項規定，又須對相對人全體股東送達。因此，縱使異議
    人於聲請撤回假處分執行及撤銷假處分裁定前之95年2月14
    日即聲請本院以裁定通知相對人於一定期間內行使權利，但
    異議人於97年4月16日將95年度聲字第559號裁定登載於國外
    版新聞紙，是項裁定又於98年9月2日送達於相對人其一股東
    乙○○，依民事訴訟法第127條第2項規定，自堪認通知行使
    權利之裁定於撤回假處分執行及撤銷假處分裁定後始發生效
    力。
  (三)本院於96年5月9日准許異議人撤銷假處分裁定，又有本院96
    年度全聲字第284號撤銷假處分裁定可憑，固未對相對人全
    體股東送達，然依強制執行法第132條第3項規定，異議人已
    無從再依此裁定聲請假處分執行，揆諸首揭說明，自難因前
    開裁定之送達即謂認異議人並未合法踐行合法催告相對人行
    使權利之程序。。
五、綜上，本件異議人在本案訴訟程序終結後，定20日以上之期
    間催告相對人行使權利而未行使，核與民事訴訟法第106條
    準用同法第104條第1項第3款規定相符，異議人聲請返還提
    存物，即屬正當，應予准許。原裁定未詳加調查，遽予駁回
    ，容有未洽，本件異議意旨指摘原裁定不當，求為廢棄，為
    有理由，爰由本院將原裁定廢棄，自為裁定如主文第2項所
    示。
六、依民事訴訟法第240條之4第3項，裁定如主文。
中    華    民    國    98    年    9     月    21    日
                  民事第六庭    法  官  許純芳
以上正本係照原本作成。
如對本裁定抗告須於裁定送達後10日內向本院提出抗告狀，並繳
納抗告費新臺幣1,000元。
中    華    民    國    98    年    9     月    21    日
                                書記官  陳怡君

司法院資訊處製作；財團法人民間司法改革基金會備份。
